臺灣高等法院高雄分院民事裁定　　　　　 94年度破抗字第7號
抗　告　人
即　聲請人　甲○○
代　理　人　陳水聰律師
上列抗告人因宣告破產事件，對於中華民國94年4 月28日臺灣高
雄地方法院94年度破字第3 號所為裁定提起抗告，本院裁定如下
：
    主  文
原裁定廢棄，發回臺灣高雄地方法院。
    理  由
一、聲請及抗告意旨略以，聲請人先前受其他土地合夥人拜託，
    登記為土地所有權名義人，及擔任銀行、農會等貸款之借款
    人、保證人，而負擔債務，不料渠等竟未如期繳交貸款，而
    聲請人祇是受託登記而已，亦無能力支付龐大貸款利息，以
    致遭受銀行、農會之訴訟追討，現聲請人負債逾新臺幣（下
    同）8,400 萬元，已超過債務人之總資產，實有必要聲請宣
    告破產，以保護聲請人及債權人雙方利益，爰依破產法第1
    條、第57條及第58條之規定，檢附財產狀況說明書、債權人
    清冊、聲請人財產目錄暨資產證明文件，聲請宣告破產，且
    聲請人現尚有現款105 萬元，得構成破產財團，支付相關處
    理破產財團所生之費用及財團之債務，甚至能清償具優先受
    償權之地價稅款，而有為破產宣告之法律上之實益，請廢棄
    原裁定云云。
二、經查：
　　聲請人之資產有坐落高雄縣茄萣鄉○○段563 、563 之1 、
　  563 之2 、563 之3 、563 之4 、563 之5 、563 之6 、56
    3 之7 、563 之8 、563 之9 、563 之10、563 之11、563
    之12、563 之13、563 之14、563 之15、563 之16、563 之
    17、563 之18、563 之19、563 之20等地號21筆土地，有聲
    請人提出之財產目錄暨土地登記謄本在卷可稽。系爭21筆土
    地經訴外人高雄縣橋頭鄉農會向原審法院民事執行處聲請強
    制執行，原審法院民事執行處以92年度執字第25907 號強制
    執行結果，經第2 次減價以最低價額合計00000000元拍賣後
    ，仍無人應買，乃定於民國93年6 月2 日依上開拍賣最低價
    額進行特別拍賣，仍無人應買等情，業經原審調閱92年度執
    字第25907 號卷宗核閱屬實，準此，系爭21筆土地於第2 次
    減價以最低價額00000000元拍賣，仍無人應買，足見其市價
    顯低於00000000元，及參酌現時不動產市場景氣低迷，求售
    不易，乃週知之事實，認前開最低拍賣價額與土地總值雖非
    完全符合，但已足表彰其實際可能價值，聲請人主張系爭21
    筆土地依公告現值計算，總價值達68,837,500元云云，顯有
    高估，是其上開主張，不足採信。準此，若系爭21筆土地之
    總價值以00000000元計算，連同聲請人自稱所有之現金
    1,050, 000元，則聲請人所有財產之總值應不超過00000000
    元，應堪認定。而聲請人尚積欠高雄縣橋頭鄉農會
    81,000,000元，及自90年1 月2 日起至清償日止按年息8 ‧
    7 ％計算之利息，暨自90年2 月2 日起至清償日止，其逾期
    在6 個月以內者按上開利率10％，逾期超過六個月者按上開
    利率20％計算之違約金；又聲請人為林太平之連帶保證人，
    尚積欠臺灣土地銀行股份有限公司2,835,799 元，及其中
    2,524,154 元自92年8 月16日起至清償日止按年息6 ‧01％
    計算之利息，暨自92年9 月17日起至清償日止，其逾期在6
    個月以內者按上開利率10％，逾期超過六個月者按上開利率
    20％計算之違約金，其中311,645 元自92年4 月21日起至清
    償日止按年息7 ‧58％計算之利息，暨自92年5 月22日起至
    清償日止，其逾期在6 個月以內者按上開利率10％，逾期超
    過六個月者按上開利率20％計算之違約金，此有高雄縣橋頭
    鄉農會提出之債權額呈報狀暨借據、債權額計算書、債權憑
    證、臺灣土地銀行提出之呈報狀暨借據、債權憑證、強制執
    行金額計算書分配表等在卷可佐。聲請人另欠林青蓁
    150,000 元，有渠具狀提出之本票1 紙為證。又聲請人亦有
    滯欠高雄縣政府稅捐稽徵處岡山分處90、91、92、93年度地
    價稅合計833,572 元，有該分處94年3 月24日岡稅分土字第
    0940007091號函可佐。從而，聲請人之負債共計為
    84,819,371元，及上開計算之遲延利息、違約金，其債務顯
    然超過資產，而有破產原因存在，已堪認定。
三、另查，聲請人主張尚有現金105 萬元，有其提出，訴外人黃
    小玲之保管證明切結書為證，似非不可信，又系爭21筆土地
    尚欠90、91、92、93年度地價稅83萬3,572 元，有高雄縣政
    府稅捐稽徵處岡山分處函在卷可稽，則抗告人之上開現款是
    否尚能支付財團費用及財團債務，此對於是否有准予宣告破
    產，進行破產程序之實益，至為攸關，原審未經查明即遽認
    上開105 萬元不足清償財團費用及財團債務，從而認無進行
    破產程序之實益，而駁回抗告人之聲請，尚嫌速斷，抗告意
    旨求予廢棄為有理由，且本件如宣告破產，破產程序應由原
    審法院為之，為維持審級利益，爰由本院將原裁定廢棄，發
    回原法院，更為適法之裁定。
四、據上論結，本件抗告為有理由，依破產法第5 條，民事訴訟
    法第492條，裁定如主文。
中　　華　　民　　國　　94　　年　　10　　月　　31　　日
                              民事第五庭
                                  審判長法官　   蔡明宛
                                  法      官     曾錦昌
                                  法      官     黃科瑜
以上正本證明與原本無異。
如不服本裁定應於送達後10日內向本院提出再抗告狀 (並按他造
當事人之人數附繕本)， 並繳納再抗告費新臺幣1 千元。再為抗
告非以其違背法令為理由，不得再為抗告。
中　　華　　民　　國　　94　　年　　11　　月　　2 　　日
                                  書　記　官     施耀程
                                                      H
